【裁判字號】    97,消債更,222
【裁判日期】    980515
【裁判案由】    聲請更生程序
【裁判全文】
臺灣高雄地方法院民事裁定           97年度消債更字第222號
  聲  請  人  甲○○
                          樓
上列當事人因消費者債務清理條例事件聲請更生，本院裁定如下
：
    主  文
聲請人即債務人甲○○自中華民國九十八年五月十五日下午五時
起開始更生程序。
命司法事務官進行本件更生程序。
    理  由
一、聲請意旨略以：聲請人積欠如附表所示之債務，雖前曾於95
    年8 月15日與金融機構協商成立債務清償方案，惟因從事會
    計工作每月薪資新臺幣（下同）20,000元，扣除每月必要生
    活費8,000 元，及共同分擔房屋貸款4,000 元，實無力支付
    協商金額每月25,273元；實有不可歸責於己之事由而毀諾，
    且聲請人有不能清償債務或不能清償之虞，聲請人所負無擔
    保或無優先權之債務總額並未逾1, 200萬元，復未經法院裁
    定開始清算程序或宣告破產，爰依法聲請更生等語。
二、按「債務人不能清償債務或有不能清償之虞者，得依本條例
    所定更生或清算程序，清理其債務」「債務人與金融機構協
    商成立者，不得聲請更生或清算，但因不可歸責於己之事由
    ，致履行顯有重大困難者，不在此限」「本條例施行前，債
    務人依金融主管機關協調成立之中華民國銀行公會會員辦理
    消費金融案件無擔保債務協商機制與金融機構成立之協商，
    準用前項之規定」，消費者債務清理條例第3 條、第15 1
    條第5 項、第6 項分別定有明文。惟於條例施行前，已依金
    融主管機關協調成立之中華民國銀行公會會員辦理消費金融
    案件無擔保債務協商機制與金融機構成立協商之債務人，若
    債務人依協商時之條件顯已無法按期履行協商債務時，依本
    條項在避免債務人任意毀諾已成立之協商，濫用更生程序之
    立法目的，參酌協商當時債務人之主客觀條件，本院認應從
    寬解為係屬有不可歸責於己事由致履行困難之情事存在。
三、查聲請人積欠如附表所示之債務，前於95年8 月間與最大債
    權銀行債務協商成立後，繳款至96年7 月後即毀諾未依協議
    還款，有其所提金融聯合信用中心信用報告、債權人清冊、
    協議書、還款計劃書等為證，堪信為真；而聲請人主張自協
    商成立迄今每月薪資均約20,000元之事實，依其提出96年薪
    資所得扣繳憑單 (卷第10頁)所 載自96年3 月起至96年12月
    止，共領薪資169,680 元，如依比例計算聲請人96年全年薪
    資應有203,61 6元，平均每月薪資確實未達20,000元，是聲
    請人主張其每月薪資約20,000元應堪信為真實。
四、聲請人主張每月個人必要支出生活費8,000 元，並未逾越內
    政部公告之98年度高雄市每人每月最低生活標準為11,309元
    ，應屬合理。至聲請人另主張需每月共同負擔其夫名下房地
    房貸4,000 元部分，本院認房地既為其夫名義所有，且其夫
    亦有薪資所得95年為388,725 元、96年為202,680 元，均有
    所得資料清單為憑 (卷第34頁)， 聲請人又陳稱其夫現任司
    機每月薪資約2 萬餘元 (98年3 月6 日調解程序筆錄)， 則
    聲請人既已積欠債務，房貸自應由其夫負擔較為合理；是聲
    請人每月必要支出應認為8,000元為合理。
五、是聲請人以上開每月薪資20,000元扣除必要支出8,000 元後
    ，僅餘12,000元可供清償債務，顯無力負擔協商成立時每月
    應負擔25,273元 (卷第13頁)之 分期款項，依上開說明，應
    認其96年7 月時毀諾，係無力償還協商款項所造成，確因不
    可歸責於己之事由所致。而聲請人積欠債務總額為1,646,
    961 元，依其上開每月可用以清償債務之款項，不計算利息
    還款期間約需12年時間，而債務人現年已逾40歲，應認其所
    得確實不能清償債務，其主張係因不可歸責於己致事由致不
    能履行，且有不能清償債務之情事，即無不合。
六、再「法院開始更生程序之裁定，應載明其年、月、日、時，
    並即時發生效力。」「法院裁定開始更生或清算程序後，得
    命司法事務官進行更生或清算程序，必要時得選任律師、會
    計師或其他適當之自然人或法人一人為監督人或管理人。」
    消費者債務清理條例第45條第1 項、第16條第1 項分別定有
    明文。本件聲請人與金融機構協商成立後，非因可歸責於己
    之事由而無法繼續履行，且依其目前收入及財產狀況，未償
    之債務應屬不能清償，有如上述。此外，亦查無聲請人有消
    費者債務清理條例第46條各款所定駁回更生聲請等事由，有
    本院民事紀錄科查詢表及臺灣高等法院被告前案紀錄表在卷
    可憑。且聲請人既非從事營業活動而屬受薪之消費者，，所
    負無擔保或無優先權之債務總額亦未逾1,200 萬元。從而，
    聲請人聲請更生，洵屬有據，應予准許，爰命司法事務官進
    行本件更生程序。
七、爰依消費者債務清理條例第8 條、第15條，民事訴訟法第78
    條，裁定如主文。
中    華    民    國    98    年    5     月    15    日
                  民事第四庭    法  官  林玉心
上為正本係照原本作成。
以上證明與原本無異。
本裁定已於98年5月15日下午5時公告。
本件不得抗告。
中    華    民    國    98    年    5     月    15    日
                                書記官  林國龍
附表：
┌──┬────────────┬────────┬────────────┐
│編號│債權人                  │金額（新臺幣）  │  種        類          │
├──┼────────────┼────────┼────────────┤
│一  │萬泰銀行北高雄分行      │ 123,000元      │信用貸款                │
├──┼────────────┼────────┼────────────┤
│二  │台新銀行                │ 434,000元      │現金卡                  │
├──┼────────────┼────────┼────────────┤
│三  │中信銀行永吉分行        │ 187,000元      │信用貸款                │
├──┼────────────┼────────┼────────────┤
│四  │荷蘭銀行                │ 143,900元      │信用卡                  │
├──┼────────────┼────────┼────────────┤
│五  │匯豐銀行                │ 142,352元      │信用卡                  │
├──┼────────────┼────────┼────────────┤
│六  │遠東國際商業銀行        │ 100,281元      │信用卡                  │
├──┼────────────┼────────┼────────────┤
│七  │中國信託商業銀行        │ 110,690元      │信用卡                  │
├──┼────────────┼────────┼────────────┤
│八  │玉山商業銀行            │ 133,301元      │信用卡                  │
├──┼────────────┼────────┼────────────┤
│九  │永豐信用卡公司          │ 140,219元      │信用卡                  │
├──┼────────────┼────────┼────────────┤
│十  │美國運通銀行            │ 132,218元      │信用卡                  │
├──┴────────────┴────────┴────────────┤
│ 合計                           1,646,961元                               │
│                                                                          │
└─────────────────────────────────────┘


司法院資訊處製作；財團法人民間司法改革基金會備份。
